臺灣高等法院臺中分院刑事判決　　　　 96年度上易字第168號
檢　察　官　臺灣臺中地方法院檢察署檢察官
上　訴　人
即　被　告　乙○○
上列上訴人因被告竊盜案件，不服臺灣臺中地方法院95年度易字
第3323號中華民國95年12月11日第一審判決（起訴案號：臺灣臺
中地方法院檢察署95年度偵字第21365 號，併辦：95年度偵字第
28544號），提起上訴，本院判決如下：
    主  文
原判決撤銷。
乙○○共同連續攜帶兇器，毀越安全設備竊盜，累犯，處有期徒
刑壹年。
    事  實
一、乙○○前因竊盜案件，經臺灣苗栗地方法院以九十年度易字
    第七六二號判決處以有期徒刑七月，緩刑三年確定；又因竊
    盜案件，經臺灣台中地方法院以九十三年度中簡字第九九九
    號判決處以有期徒刑三月，如易科罰金，以銀元三百元折算
    一日確定；前開緩刑亦由同法院以九十三年度撤緩字第九四
    號裁定撤銷之；復因竊盜案件，經同法院以九十三年度中簡
    字第三二○九號判決處以有期徒刑五月，如易科罰金，以銀
    元三百元折算一日確定，三案接續執行，於民國九十四年十
    月三十一日縮刑期滿執行完畢。
二、詎乙○○猶不知悔改，復基於意圖為自己不法所有之概括犯
    意，於九十五年一月二十七日凌晨四時零分許，攜帶客觀上
    足以為兇器之螺絲起子一把（未扣案），至臺中市○區○○
    路三段六五之五號檳榔攤，撬開檳榔攤之安全設備鐵門後（
    毀損部分未據告訴），入內竊取陳恒達所有之現金新臺幣（
    下同）約二千元，以及香菸數包（價值約三千元），得手後
    騎機車逃逸，其所得現金、香菸並供給花用、抽用殆盡。陳
    恒達於同日上午八時三時分許發覺失竊，立即向臺中市警察
    局第二分局育才派出所報案，並提供乙○○之清晰照片供警
    方追查。嗣於九十五年十一月二十七日（併案意旨書誤載為
    ：九十五年一月二十七日）晚間七時三十分許，乙○○因闖
    越紅燈為警盤查，經警查證乙○○有多項竊盜前科，盤問其
    有無再犯案時，向警方坦承前開犯行。
三、乙○○復基於同上之概括犯意，並與綽號「阿宏」之真實姓
    名年籍不詳成年男子（下稱「阿宏」），基於意圖為自己不
    法所有之犯意聯絡，於九十五年四月七日晚間十時許，由乙
    ○○騎駛機車搭載「阿宏」，至臺中市○○路二二六號丙○
    ○所經營之檳榔攤前，乙○○先坐在機車上把風，「阿宏」
    則持不明兇器剪斷屬安全設備之檳榔攤鐵窗上鐵條（毀損部
    分未據告訴），從屬安全設備之窗戶爬入該檳榔攤內，再打
    開檳榔攤前方鐵捲門讓乙○○進入，而共同竊取丙○○所有
    之香菸十八條、現金一百元，得手後離去。乙○○事後分得
    其中三條香菸，抽用殆盡。嗣於九十五年四月八日上午八時
    三十分許，丙○○發現該檳榔攤遭竊而報警處理，經警方鑑
    識小組在現場採集遺留菸蒂一個，經進行比對其內留存之Ｄ
    ＮＡ，於九十五年八月十日鑑定發現與乙○○的ＤＮＡ－Ｓ
    ＴＲ型別相同，始循線查悉上情。
四、案經臺中市警察局第三分局報請臺灣臺中地方法院檢察署檢
    察官偵查起訴。
    理  由
一、上開事實，業據被告乙○○於警詢及偵審中坦承不諱，核與
    被害人陳恒達、丙○○於警詢指證失竊情節相符，而九十五
    年四月八日在臺中市○○路二二六號檳榔攤，經警方鑑識小
    組在現場採集到之菸蒂，經進行比對其內留存之ＤＮＡ，發
    現與被告的ＤＮＡ－ＳＴＲ型別相同等情，亦有內政部警政
    署刑事警察局九十五年八月十日刑醫字第○九五○一○三九
    ○五號鑑驗書在卷足憑。此外，並有監視器翻拍照片一張（
    事實二部分）、臺中市警察局第三分局刑案現場勘查報告、
    勘察採證同意書各一份、現場勘察照片十六張（以上除翻拍
    照片外，均事實三部分）附卷可稽，益徵被告自白與事實相
    符。本案事證明確，其犯行洵堪認定，應依法論科。
二、比較新舊法：
    按被告行為後，刑法及刑法施行法業於九十四年二月二日總
    統令公布修正，於九十五年七月一日施行（下稱新刑法，修
    正前刑法下稱舊刑法），參酌最高法院九十五年五月二十三
    日刑事庭第八次會議決議，新刑法第二條第一項之規定，係
    規範行為後法律變更所生新舊法律比較適用之準據法，於新
    刑法施行後，應適用新刑法第二條第一項之規定，為「從舊
    從輕」之比較。本案涉及法律變更之部分，比較如下：
(一)、被告行為後，刑法第二十八條共犯之規定，於九十四年一月
    七日修正、九十五年七月一日施行前之規定為：「二人以上
    共同實施犯罪之行為者，皆為正犯」，修正施行後之規定則
    為：「二人以上共同實行犯罪之行為者，皆為正犯」，揆諸
    本條之修正理由係為釐清陰謀共同正犯、預備共同正犯、共
    謀共同正犯是否合乎本條規定之正犯要件，而明確剔除完全
    未參與犯罪相關行為之「實行」的「陰謀共同正犯」及「預
    備共同正犯」。而本案被告乙○○、與綽號「阿宏」二人，
    有犯意之聯絡與行為之分擔，無論依修正「前」「後」刑法
    之規定均應構成共同正犯，是本件適用修正施行前之刑法第
    二十八條規定論擬，並無不利於被告之情形。
(二)、被告之犯行，因行為後新法業已刪除連續犯之規定，此刪除
    雖非犯罪構成要件之變更，但顯已影響行為人刑罰之法律效
    果，自屬法律有變更，依新法第二條第一項規定，比較新、
    舊法結果，仍應適用舊法論以連續犯，較有利於被告。
(三)、被告前因竊盜案件，經臺灣苗栗地方法院以九十年度易字第
    七六二號判決處以有期徒刑七月，緩刑三年確定；又因竊盜
    案件，經臺灣台中地方法院以九十三年度中簡字第九九九號
    判決處以有期徒刑三月，如易科罰金，以銀元三百元折算一
    日確定；前開緩刑亦由同法院以九十三年度撤緩字第九四號
    裁定撤銷之；復因竊盜案件，經同法院以九十三年度中簡字
    第三二○九號判決處以有期徒刑五月，如易科罰金，以銀元
    三百元折算一日確定，三案接續執行，於九十四年十月三十
    一日縮刑期滿執行完畢，有臺灣高等法院被告前案紀錄表及
    臺灣臺中地方法院檢察署刑案資料查註紀錄表在卷可憑。茲
    於五年以內故意再犯本件有期徒刑以上之罪，不論依修正前
    之刑法第四十七條，或修正後之刑法第四十七條第一項之規
    定，均構成累犯，對被告而言並無有利或不利之情形，自不
    生新舊法比較之問題，應逕依修正前之刑法第四十七條，論
    以累犯。
(四)、本案涉及法律變更之部分經上開比較新舊刑法之規定，以舊
    刑法有利於被告乙○○，依新刑法第二條第一項前段規定，
    自應適用最有利於被告之舊刑法。
三、按刑法第三百二十一條第一項第二款所謂之「門扇」，係指
    門戶、窗扇等阻隔出入之設備而言，至於鐵門窗乃防盜之安
    全設備，而非單純之門扇（最高法院七十三年度臺上字第三
    三九八號判決意旨參照）；又刑法第三百二十一條第一項第
    三款之攜帶兇器竊盜罪，係以行為人攜帶兇器為其加重條件
    ，此所謂兇器，其種類並無限制，凡客觀上足以對人之生命
    、身體、安全構成威脅，具有危險性之兇器為已足，並不以
    攜帶之初有行兇之意圖為必要（最高法院七十九年臺上字第
    五二五三號判例意旨參照）。查，被告所攜帶之螺絲起子一
    把，可以撬開檳榔攤鐵門（事實二部分）；共犯「阿宏」所
    攜帶之不明器具，可剪斷鐵窗上之鐵條（事實三部分），客
    觀上自屬於足以殺傷人之生命、身體之器械，顯為具有危險
    性之兇器無訛。故核被告所為，係犯刑法第三百二十一條第
    一項第二、三款之攜帶兇器毀越安全設備竊盜罪。起訴書犯
    罪事實欄及起訴條文漏未記載刑法第三百二十一條第一項第
    二款、第三款之攜帶兇器毀越安全設備竊盜罪，雖經公訴檢
    察官當庭補充論告，然此僅係為加重條件之增加，屬單純一
    罪，毋庸變更起訴法條；另起訴書雖又論以刑法第三百二十
    一條第一項第一款之夜間侵入有人居住建築物罪，然案發地
    點為一營業檳榔攤，夜間應無人居住，復觀諸現場勘察照片
    ，其內部擺設販賣檳榔、飲料之器具，並無供人長期居住之
    設備，故卷內證據並無法證明該檳榔攤為有人居住之建築物
    ，尚難構成該款罪行，惟此僅係為加重條件之增減，乃屬單
    純一罪，亦毋庸變更起訴法條，併予敘明。又被告破壞被害
    人陳恒達檳榔攤鐵門、丙○○檳榔攤鐵窗之毀損行為，已結
    合於所犯加重竊盜之罪質中，無更行構成毀損罪之餘地，併
    予敘明。被告與共犯「阿宏」有犯意聯絡及行為分擔（事實
    三部分），依修正前刑法第二十八條規定，均為共同正犯。
    另，被告先後二次竊盜犯行，時間緊接、犯罪構成要件相同
    ，顯係基於概括之犯意反覆為之，為連續犯，應依修正前刑
    法第五十六條規定，論以一罪，並加重其刑。又，檢察官雖
    僅就如事實欄三所示之竊盜犯罪事實起訴，惟如事實欄二所
    示之竊盜犯行與已起訴並經本院認定有罪之事實三部分，有
    連續犯之裁判上一罪關係，為起訴效力所及，並經檢察官以
    臺灣台中地方法院檢察署九十五年度偵字第二八五四四號移
    送併辦，本院自得一併審理，附此敘明。又被告經上開有期
    徒刑執行完畢後，於五年以內故意再犯本件有期徒刑以上之
    罪，為累犯，應依修正前刑法第四十七條規定，遞加重其刑
    。
四、原審認被告罪證明確，予以論罪科刑，固非無見。惟被告除
    檢察官起訴之如事實欄三所示之竊盜犯行外，復基於同一為
    自己不法所有之意圖，涉犯如事實欄二所示之竊盜犯行，經
    檢察官上訴後併案審理，原審未及審酌，尚有未恰。檢察官
    及被告上訴意旨，均以原審未及審酌併辦部分，指摘原判決
    不當，為有理由，自應由本院撤銷改判。爰審酌被告有多次
    竊盜前科，素行不端，且被告於前案因竊盜案件所判處刑期
    執行完畢後，不圖自立更生，再以不正當途徑竊取財物，滿
    足自己慾望，多次隨意攜帶兇器毀壞安全設備入內竊取財物
    ，嚴重擾亂社會安寧，惡性非輕，暨其犯罪之動機、目的、
    手段、犯罪所得，犯後坦承犯行，態度尚可等一切情狀，量
    處如主文第二項所示之刑，以示懲儆。至，被告所攜帶之螺
    絲起子一把及共犯「阿宏」攜帶可剪斷鐵窗上鐵條不明之器
    具，均未扣案，且無證據證明該等器具仍然存在，為免將來
    執行困難，爰不宣告沒收，附此載明。
五、又被告受合法傳喚，無正當理由不到庭，爰不待其陳述，逕
    行判決如前。
據上論結，應依刑事訴訟法第三百七十一條、第三百六十九條第
一項前段、第三百六十四條、第二百九十九條第一項前段，刑法
第二條第一項前段、第三百二十一條第一項第二款、第三款、修
正前刑法第二十八條、第五十六條、第四十七條，判決如主文。
本案經檢察官甲○○到庭執行職務。
中　　華　　民　　國　　96　　年　　3 　　月　　15　　日
            刑事第八庭  審判長法　官　羅　得　村
                              法　官　張　靜　琪
                              法　官　陳　宏　卿
上列正本證明與原本無異。
不得上訴。
                              書記官　柯　孟　伶
中　　華　　民　　國　　96　　年　　3 　　月　　15　　日
